臺灣苗栗地方法院刑事判決　　　　　　 100年度簡上字第18號
上　訴　人
即　被　告　張智韋
上列上訴人因傷害案件，不服本院苗栗簡易庭99年度苗簡字第12
43號，中華民國100 年1 月12日第一審簡易判決（聲請簡易判決
處刑案號：99年度偵字第4881號），提起上訴，本院管轄之第二
審合議庭判決如下：
    主  文
上訴駁回。
張智韋緩刑貳年，緩刑期間付保護管束，並應向指定之政府機關
、政府機構、行政法人、社區或其他符合公益目的之機構或團體
，提供壹佰貳拾小時之義務勞務。
    事  實
一、張智韋於民國99年8 月12日凌晨零時20分許，在苗栗縣後龍
    鎮○○路136 巷39號（聲請簡易判決處刑書誤載為31號）前
    ，因不滿張瑞芳之言語，及兩人間之接觸、拉扯，遂基於傷
    害人身體之犯意，以徒手毆打張瑞芳頭部，造成張瑞芳受有
    左頭側紅腫、擦傷等傷害（另關於張萬吉毆打張意苹成傷部
    分，業據張萬吉撤回上訴確定在案）。
二、案經張瑞芳訴由苗栗縣警察局竹南分局報告臺灣苗栗地方法
    院檢察署檢察官偵查聲請簡易判決處刑。
    理  由
一、證據能力部分：
    按被告以外之人於審判外之陳述，雖不符第159 條之1 至第
    159 條之4 之規定，而經當事人於審判程序同意作為證據，
    法院審酌該言詞陳述或書面陳述作成時之情況，認為適當者
    ，亦得為證據；當事人、代理人或辯護人於法院調查證據時
    ，知有第159 條第1 項不得為證據之情形，而未於言詞辯論
    終結前聲明異議者，視為有前項之同意，刑事訴訟法第159
    條之5 定有明文；又當事人同意或有同條第2 項依法視為同
    意某項傳聞證據作為證據使用者，實質上即表示有反對詰問
    權之當事人已放棄其反對詰問權，如法院認為適當，不論該
    傳聞證據是否具備刑事訴訟法第159 條之1 至第159 條之4
    所定情形，均容許作為證據（最高法院97年台上字第6715號
    判決意旨參照）。經查：本件下列所引被告以外之人之審判
    外陳述（含言詞及書面陳述），本院於審理中均一一踐行「
    告以要旨」程序，而檢察官及被告在知悉上開證據係審判外
    陳述之情形下，對於各該審判外之陳述，均分別表示「同意
    有證據能力」、「沒有意見」，並未於言詞辯論終結前就證
    據能力聲明異議（見本院卷第125 至132 頁）；而本院審酌
    該等陳述作成時之情況，認為其證據之取得過程並無瑕疵，
    且與待證事實具有關連性，證明力非明顯過低，而具適當性
    ，是自均有證據能力。
二、訊之上訴人即被告張智韋（下稱被告）固坦認其有於上開時
    、地以徒手揮到告訴人張瑞芳頭部，惟矢口否認有何傷害之
    犯行，辯稱：當時係因張意苹（張瑞芳之姊）在大聲吵鬧，
    伊小叔張萬吉欲走過去制止張意苹，伊也跟著走過去，伊並
    無與張意苹有任何肢體接觸，也沒用言語罵張意苹，接著張
    瑞芳就從家裡衝出來，一出來就開始叫囂謾罵，混亂中還拉
    傷伊手臂，且並無停止拉扯動作，最後伊揮出手臂還擊，才
    揮到張瑞芳頭部，伊所為是正當防衛，又伊懷疑張瑞芳所受
    的傷，是張瑞芳自己去醫院的途中抓的云云。經查：
  (一)被告以徒手毆打張瑞芳頭部之事實，業據證人即告訴人張瑞
    芳於偵查及本院中證述明確，核與證人張意佩於偵查中證稱
    ：張萬吉用手抓張意苹的手及右胸，同時被告也用手打張瑞
    芳的額頭等語（見偵卷第40頁），及被告於本院中自承：伊
    有以徒手揮到張瑞芳頭部等語（見本院卷第45頁），大致相
    符；再參以證人張瑞芳於本院中證稱：伊有抓住被告的左
    手等語（見本院卷第74、75頁）；證人張塗生於偵查及本
    院中證稱：張萬吉、被告跟張意苹、張瑞芳4 人有發生拉扯
    等語（見偵卷第52、53頁、本院卷第92、93頁）；證人趙
    震華於本院中證稱：同時有兩組人分別在拉扯，一組是張萬
    吉、張意苹，一組是被告與張瑞芳，4 個人差不多糾結在一
    起，都是伊去拉開的等語（見本院卷第112 至116 頁），亦
    足徵斯時被告與張瑞芳2 人間確有發生肢體上之接觸、拉扯
    ；又警方於接獲報案後抵達現場時，張意苹及張瑞芳即向警
    方陳稱：被告與張萬吉毆打其姊妹，要對被告及張萬吉提出
    傷害告訴，會自行至醫院就診，開立診斷證明書等情，亦有
    苗栗縣警察局竹南分局大山派出所警員鄧建君出具之職務報
    告、苗栗縣警察局竹南分局受理各類案件紀錄表等（見偵卷
    第35頁、本院卷第70頁）附卷可稽；而張瑞芳因此受有左頭
    側紅腫、擦傷等傷害，並於遭毆打未久即至行政院衛生署苗
    栗醫院驗傷等情，復有行政院衛生署苗栗醫院受理家庭暴力
    事件驗傷診斷書1 份（其上所載驗傷時間為：99年8 月12日
    凌晨零時54分）在卷可憑。是上開事實，應堪認定。
  (二)被告雖以前詞辯稱：伊所為係正當防衛云云。惟按正當防衛
    ，必須對於現在不法之侵害，而出於防衛自己或他人權利之
    行為，始足當之（刑法第23條前段參照）。經查，被告於警
    詢中供稱：伊走過去詢問張意苹在亂說什麼？為什麼稱自己
    阿公為死人，張瑞芳在張意苹旁邊對伊說挑釁的話（伊忘記
    張瑞芳說什麼了），聽了之後更生氣，伊就用手揮過去，不
    知道打到誰，轉頭看見警車來了，就沒再衝突了，張瑞芳沒
    有還手，伊右上臂有紅腫，不知道傷勢如何來的等語（見偵
    卷第10、11頁）；於本院中供稱：「（問：她【指張瑞芳】
    罵你什麼？）她就是，我也記不太清楚，反正出來就是一直
    罵。（問：她罵你什麼，你要具體講？）她罵的比張意苹罵
    我阿公更讓我不能接受... 她罵我什麼，我忘了，但是就是
    一些挑釁的話... 她是有罵，罵的很挑釁，然後她有先出手
    。」、「（問：她出手是有沒有打你？）就出手拉我。（問
    ：拉你的手就對了？）對。」、「（問：你剛剛講說張瑞芳
    是抓你的手，她怎麼樣抓你的手？）她就罵一罵，然後就類
    似拉扯這樣，然後拉傷抓傷這樣。（問：你剛剛說有傷，傷
    是在左手還右手？）... 右上臂。（問：張瑞芳是抓你哪隻
    手？）我不知道，那時候很多，趙震華也有拉開我... 我不
    清楚。（問：所以你也不確定你右上臂的傷是張瑞芳造成的
    ？）（未答）。（問：不確定就回答不確定？）不是很確定
    她抓到哪邊。（問：也不確定傷是不是她造成的？）... 右
    上臂的傷不確定，不確定是誰，只感覺被那個。」等語（見
    本院卷第124 、125 、128 、129 、130 頁）；可見依被告
    所述張瑞芳對其所為之侵害，至多應僅是張瑞芳之挑釁言語
    ，及兩人間之相互接觸、拉扯而已，且被告亦無法確認張瑞
    芳對其挑釁之具體言語為何？及其與張瑞芳間相互接觸、拉
    扯是否有造成其受傷？則張瑞芳對被告究有何「現在不法之
    侵害」，已有可疑。然被告於此情況下，卻仍以徒手直接揮
    打張瑞芳「頭部」，則其所為應非單純出於防衛自己權利而
    為之防衛行為，而屬積極之攻擊行為。是其所為，實與正當
    防衛之行為有間。至其雖又辯稱：伊懷疑張瑞芳所受的傷，
    是張瑞芳自己去醫院的途中抓的云云。惟此情僅係其主觀之
    臆測，尚無相當之證據可資佐證，自難遽以憑採。是其上開
    所辯，無非係事後卸飾之詞，並不足採。
  (三)綜上所述，本件事證明確，被告上開犯行堪以認定，應依法
    論科。
三、論罪科刑：
  (一)核被告所為，係犯刑法第277 條第1 項之傷害罪。原審認被
    告罪證明確，援引刑事訴訟法第449 條第1 項前段、第454
    條第2 項、刑法第277 條第1 項、第41條第1 項前段、刑法
    施行法第1 條之1 第1 項、第2 項前段，逕以簡易判決判處
    被告拘役40日，並諭知易科罰金之折算標準，其認事用法並
    無違誤，量刑亦屬妥適。被告上訴並執前詞否認犯罪，核與
    事證不符，已如前述，是其上訴無理由，應予駁回。
  (二)又被告未曾因故意犯罪受有期徒刑以上刑之宣告，有臺灣高
    等法院被告前案紀錄表1 份在卷可稽，其犯後雖否認犯行，
    態度亦非甚佳，然考量其乃因一時衝動，致罹刑典，且其年
    紀尚輕，又依其所述，其本欲賠償告訴人張瑞芳所受損害，
    惟因告訴人張瑞芳所要求之金額過高，以致其放棄繼續談和
    解事宜等情（詳參被告所提陳述狀，見本院卷第60頁），本
    院審酌上開情狀，認被告經此刑之宣告後，應能知所警惕而
    無再犯之虞，因認其所受刑之宣告以暫不執行為適當，爰依
    刑法第74條第1 項第1 款之規定，宣告緩刑2 年。惟為使被
    告能自本案從中記取教訓，以茲警惕，爰依刑法第74條第2
    項第5 款、第93條第1 項第2 款之規定，命被告於緩刑期間
    付保護管束，並應向指定之政府機關、政府機構、行政法人
    、社區或其他符合公益目的之機構或團體，提供120 小時之
    義務勞務，以啟自新，並資儆戒。
據上論斷，應依刑事訴訟法第455 條之1 第1 項、第3 項、第36
8 條，刑法第74條第1 項第1 款、第2 項第5 款、第93條第1 項
第2 款，判決如主文。
本案經檢察官張文傑到庭執行職務。
中    華    民    國   100    年    7     月    26    日
                  刑事第一庭    審判長法  官   林信旭
                                      法  官   林卉聆
                                      法  官   林大為
以上正本證明與原本無異。
不得上訴。
                                      書記官   高雙全
中    華    民    國   100    年    7     月    26    日
附錄論罪科刑法條：
中華民國刑法第277條
傷害人之身體或健康者，處 3 年以下有期徒刑、拘役或 1 千元
以下罰金。